【裁判字號】    98,交上訴,1072
【裁判日期】    981229
【裁判案由】    公共危險
【裁判全文】
臺灣高等法院臺南分院刑事判決      98年度交上訴字第1072號
上  訴  人  臺灣臺南地方法院檢察署檢察官
被      告  乙○○
選任辯護人  郁旭華  律師
上列上訴人因被告公共危險案件，不服臺灣臺南地方法院97年度
交訴字第 146號中華民國98年9月8日第一審判決（起訴案號：臺
灣臺南地方法院檢察署97年度偵字第 15734號），提起上訴，本
院判決如下：
    主  文
上訴駁回。
    理  由
壹、關於證據能力方面
一、按被告以外之人於審判外之陳述，雖不符前四條之規定，而
    經當事人同意於審判程序作為證據，法院審酌該言詞陳述或
    書面陳述作成時之情況，認為適當者，亦得為證據，刑事訴
    訟法第159條之5定有明文。
二、查本件被告犯罪事實之證據方法，經本院準備程序提示予檢
    察官、被告及辯護人，均表示對於證據能力無意見，同意列
    為證據（本院卷第17頁）。又查，本件證人甲○○於警詢之
    證述，經核係由警方先告知得行使之權利及夜間得拒絕接受
    訊問等情，而證人吳佳謙亦經其同意後始接受訊問，且經警
    方先訊問相關案情，由其等一一陳述後，始經記載於偵訊筆
    錄之中，嗣經閱覽筆錄無訛，再按捺指印所制作完成，全程
    並經錄音存證等情，足見警詢筆錄確係本於其等之陳述內容
    所制作，且符合取證之合法程序，是認上開證人於警詢中所
    為之供述證據，依其等作成時之情況，應為適當者，自得採
    為證據。
三、又依刑事訴訟法第159條之1第 2項規定，被告以外之人於偵
    查中向檢察官所為之陳述，除顯有不可信之情形外，得為證
    據，而所謂「顯有不可信」非指陳述之實質證明力問題，而
    係證據能力之要件，法院審查被告以外之人於偵查中向檢察
    官為之陳述是否具有證據能力，應以該陳述作成之客觀條件
    及環境，例如：陳述人於接受偵訊時之心理狀態是否健全、
    有無受到脅迫、利誘或欺詐等因素，作為判斷之依據。經查
    證人甲○○、吳佳謙於偵訊中所為之陳述，係以證人之身分
    具結作證，而因檢察官與法官同為司法官，衡諸實務運作，
    檢察官實施刑事偵查程序，應能恪遵法定程序之要求，未有
    違法取供之情事，自無所謂「顯有不可信」之情形，故上開
    證詞雖於審判外所為，然應為傳聞證據之例外，具有證據能
    力。
四、綜上所述，本院審酌上開供述證據及其他書面證據，其製作
    時之情況，並無違法不當之情事，認為以之作為證據應屬適
    當，並經被告表示同意列為證據，揆諸前開規定，應認該等
    供述證據例外具有證據能力。
貳、實體方面
一、公訴意旨略以：被告乙○○於民國（下同）97年 9月10日晚
    上9時10分許，駕駛車牌號碼UC-4173號自用小客車，沿臺南
    市○○路由東向西方向行駛，原應注意車輛行駛時，駕駛人
    須注意車前狀況，隨時採取必要之安全措施，並於汽車行駛
    至交岔路口時，其行進、轉彎，應減速慢行，且依當時天候
    晴、夜間有照明、路面乾燥、無缺陷，且無障礙物、視距良
    好等情觀之，並無不能注意之情形，竟疏於注意，行經該路
    段與長榮路一段路口附近，隨即撞擊由甲○○所騎乘並搭載
    吳佳謙之車牌號碼 919-DVP號重機車，致甲○○受有多處擦
    挫傷（左上肢及左下肢）、左肩拉傷、左足撕裂傷一公分之
    傷害（過失傷害部分，業經撤回告訴後為不起訴處分）。詎
    被告乙○○明知其駕駛汽車肇事致甲○○受傷，竟未報警處
    理，亦未經甲○○同意，竟圖逃逸之故意，隨即駕車加速逃
    離現場。幸經甲○○記下上開車輛之車牌號碼，報警處理，
    經警循線調查，並通知乙○○到案說明，始悉上情。因認被
    告乙○○涉犯刑法第185條之4肇事逃逸罪嫌等語。
二、按犯罪事實應依證據認定之，無證據不得推定其犯罪事實；
    又不能證明被告犯罪者，即應諭知無罪之判決，刑事訴訟法
    第154條第2項、第301條第1項分別定有明文。次按刑事訴訟
    法第161條已於91年2月8日修正公布，其第1項規定：檢察官
    就被告犯罪事實，應負舉證責任，並指出證明之方法。因此
    ，檢察官對於起訴之犯罪事實，應負提出證據及說服之實質
    舉證責任。倘其所提出之證據，不足為被告有罪之積極證明
    ，或其指出證明之方法，無從說服法院以形成被告有罪之心
    證，基於無罪推定之原則，自應為被告無罪判決之諭知（最
    高法院92年台上字第 128號判決要旨參照）。又認定不利於
    被告之事實，須依積極證據，苟積極證據不足為不利於被告
    事實之認定時，即應為有利於被告之認定，更不必有何有利
    之證據（最高法院32年上字第 816號判例要旨參照）。
三、公訴及上訴意旨認被告乙○○涉犯上開肇事逃逸罪犯行，係
    以：(一)證人甲○○、吳佳謙於警詢及偵查中之指述。(二)臺南
    市立醫院診斷證明書 1紙、道路交通事故現場圖、道路交通
    事故調查報告表(一)、(二)及照片17張等節為其論罪依據。
四、訊據被告乙○○固坦白承認：伊於上揭時地與被害人甲○○
    發生車禍，並致甲○○受有多處擦挫傷（左上肢及左下肢）
    、左肩拉傷、左足撕裂傷 1公分之傷害等情，核與證人即被
    害人甲○○所指訴因本件車禍受有傷害之情節相符，並有臺
    南市政府警察局第一分局道路交通事故調查報告表(一)、(二)暨
    現場圖各 1件、照片17幀附卷可資佐證（警卷第10、11、12
    、13至18頁），又被害人甲○○因本件交通事故受有左上肢
    、左下肢多處挫傷、左肩拉傷及左足撕裂傷之傷害，亦有臺
    南市立醫院診斷證明書1件在卷足稽（警卷第9頁）。經查核
    屬實，綜參上開補強證據，已足資證明被告前述自白，與事
    實相合，堪認該部分事實可信屬實。
五、被告堅決否認有何肇事逃逸犯行，並辯稱：伊肇事後立即停
    車查看被害人甲○○傷勢，發現其左腳流血，即給予衛生紙
    止血，並交付新臺幣（下同） 500元供其就醫，因當天伊父
    親身體不適，伊急於前往探視，所以才會留下伊所持用之行
    動電話號碼以供事後聯絡相關賠償事宜而離去，伊並無逃逸
    之意等語。是本院所應審認者為：被告是否有肇事逃逸之故
    意及行為？經查：
  (一)按刑法第185條之4之肇事逃逸罪，其客觀構成要件為行為人
    駕駛動力交通工具肇事，且致人死傷而逃逸，主觀要件則須
    行為人對致人死傷之事實有所認識，並進而決意擅自逃離肇
    事現場，始足當之。又按刑法第185條之4之肇事致人死傷而
    逃逸罪，固不以行為人對於事故之發生應負過失責任為必要
    ，但該條之立法理由，係「為維護交通安全，加強救護，減
    少被害人之死傷，促使駕駛人於肇事後，能對被害人即時救
    護，特增設本條，關於肇事致人死傷而逃逸之處罰規定。」
    ，則行為人於事故後，縱離去現場，如不影響即時救護之期
    待，且不足認係逃逸，尚難以侵害社會法益之上開公共危險
    罪相繩（最高法院97年台上字第4456、6758號判決意旨分別
    參照）。亦即謂刑法第185條之4肇事逃逸罪之成立，除行為
    人駕駛動力交通工具，發生致人死亡或受傷之交通事故，而
    未停留現場外，必以行為人主觀上具有肇事逃逸之故意為要
    件，即行為人對於駕駛動力交通工具肇事，致人死傷之結果
    有所認識，進而決意逃離現場，規避肇事責任，並影響即時
    救護之期待引發公共危險之虞的主觀心態存在，始能成立。
  (二)查被告於肇事後曾停留現場，查看被害人甲○○傷勢，並給
    予衛生紙止血，且交付 500元供其就醫，另留下行動電話號
    碼才離去等情，核與被害人甲○○於偵查時及原審審理時所
    證述：被告於發生車禍後，有停留在現場不到10分鐘，但應
    該有5分鐘，他有拿衛生紙及500元放在我腳上，離去時有留
    下手機號碼，我有用手機記下等語相符（偵查卷第9、9-1頁
    、原審卷第111至113頁），並據證人吳佳謙證稱：我當日搭
    甲○○所騎乘的機車，出發不久就發生車禍，事故發生後，
    被告有下車查看甲○○的傷勢，甲○○說要報警，對方不要
    ，說他有急事要處理，就留下 500元及手機號碼並拿衛生紙
    幫甲○○止血，我當時人飛出去，沒有受傷等語綦詳（偵查
    卷第9-1頁，原審卷第114-115頁），互核亦相吻合，足見被
    告於肇事後，確有在事故現場停留，且給予衛生紙止血，在
    確認被害人甲○○應可自由行動下，乃給予被害人 500元供
    其自行就醫治療，並告知手機號碼，俾被害人得以找尋被告
    之事實堪信為真實足採，是以被告並無肇事逃逸之行為，應
    可確認。再者，由被告於肇事後，立即停車並下車查看被害
    人甲○○之傷勢，發現其左腳流血，即回車上取衛生紙供其
    止血，並在確認被害人甲○○之傷勢無礙之下，因急事在身
    ，而留下 500元及可供聯絡之手機號碼始行離開現場等情以
    觀，足徵被告應無肇事逃逸之主觀意圖甚明。否則，倘被告
    於本件車禍發生後確有肇事逃逸之意圖，其大可於肇事後逕
    行離去，避免曝光於眾目睽睽之下，以逃避追查，何有停留
    於現場確認被害人傷勢狀況並與之交談，置自身於他人目光
    注視下之可能，便利被害人及警察追查其肇事逃逸責任之必
    要。
  (三)又查，被告於肇事後，所留給甲○○供事後聯絡之00000000
    00號行動電話號碼，確係被告所使用，有被告名片記載上開
    聯絡電話可稽（原審卷第20頁）。而97年 9月10日事故發生
    後，迄97年 9月23日雙方達成和解，此段期間，被告與被害
    人甲○○亦以被告上開手機多次聯絡，亦有通聯調閱查詢單
    及通聯紀錄可參（警卷第21頁，原審卷第21至57頁、第58至
    81頁），益徵被告確無肇事逃逸之主觀意圖，否則何須向被
    害人甲○○告知其手機號碼，以便利被害人及警察追查其肇
    事逃逸責任。況且，被害人甲○○事後即係依被告所留下之
    手機號碼而與被告聯絡，並於97年 9月23日與被告達成和解
    ，由被告賠償被害人甲○○50,000元，被害人甲○○因而撤
    回過失傷害之告訴，被告經檢察官為不起訴處分，亦有和解
    書、撤回告訴狀及臺灣臺南地方法院檢察署檢察官97年度偵
    字第 15734號不起訴處分書等件在卷足憑（警卷第6、7頁、
    偵查卷第13、14頁）。準此益見，被告離開事故現場，應非
    在規避肇事事任，而無肇事逃逸之意圖，至為明灼。
  (四)上訴意旨雖以：本案從卷內資料觀之，證人甲○○業已再三
    證稱：當時遭被告撞倒在地流血，即向被告表示須報警處理
    ，衛生紙與 500元都是被告用丟的，其電話號碼亦是被告於
    離去之際，經我們要求才唸出來的，絕沒有接受 500元及衛
    生紙之意，更無同意被告離開等語。另一目擊證人吳佳謙亦
    證稱： 500元與衛生紙都是被告自己丟在地上，我們並沒有
    接受，自始就是要報警處理，更未同意被告離去等語。是從
    上開二位證人所述內容比對可知，被告於將被害人撞倒在地
    流血後，未將被害人扶至路邊，也未報警處理，更未叫救護
    車，僅為急著離開肇事現場，即逕丟下 500元與衛生紙，揆
    揭最高法院93年度台上字第3725號判決意旨，肇事後應即將
    被害人送醫，並在救護車到現場前照顧傷者，以避免傷勢惡
    化，引發公共危險之虞，是被告所為是否與肇事逃逸構成要
    件不合，要全然無疑等語。惟查：
  1.被告於肇事後，立即停車並下車查看被害人甲○○之傷勢，
    發現其左腳流血，即回車上取衛生紙供其止血之情，此為被
    害人甲○○所是認在卷，已難謂被告於肇事後，未就被害人
    甲○○之傷勢採取任何救護措施，是被告之前述行為，與肇
    事逃逸罪所規範於肇事後，未盡即時救護之目的將傷者棄之
    不顧，逕行逃逸，已顯然有別。且參以，被害人甲○○當時
    之傷勢係左上肢、左下肢多處挫傷、左肩拉傷及左足撕裂傷
    等傷害，有臺南市立醫院診斷證明書1件在卷足稽（警卷第9
    頁），而原審法院並向被害人甲○○就診之台南市立醫院，
    就被害人甲○○之當時傷勢，在無人扶助下，可否自行離開
    車禍現場？乙節查詢，經該院醫師之病歷摘要說明：這位病
    人（即指被害人甲○○）的傷勢主要在肢體左側，Ｘ光檢查
    後並沒有骨折，如果沒有骨折的問題，推測仍可以自行走動
    等語，復有前揭醫院98年3月31日南市醫字第09800001 90號
    函附病歷摘要說明附卷可佐（見原審卷第91、92頁）。依此
    觀之，被害人甲○○當時之傷勢既尚不嚴重，且亦無骨折，
    尚能自行走動，兼以現場並有友人吳佳謙陪同，被告於確認
    被害人甲○○之傷勢無礙之下，因急事在身而離開事故現場
    ，應無礙被害人之救護，而致引發公共危險之虞，尚與肇事
    逃逸罪須以將傷者棄之不顧而逕行逃逸，致侵害社會法益之
    公共危險罪要件，亦顯屬有間。
  2.至上訴意旨雖以被害人甲○○表示報警處理並不同意被告先
    行離開現場云云，然被告係於確認被害人甲○○之傷勢無礙
    之下，因急事在身而始行離開事故現場，業如前述。且查，
    被告並辯稱：當天因伊父親身體不適，伊急於前往探視，所
    以才會留下伊所持用之行動電話號碼以供事後聯絡相關賠償
    事宜而離去等語，經觀諸被告所提出之其父親詹俊文之就醫
    門診繳費證明（本院第37至48頁），被告之父親詹俊文自97
    年8月1日、5、28日、97年9月12日、13日、16日、29日、97
    年10月1日、8日、15日、21日即因身體不適陸續前往醫院就
    診，足證被告之父親詹俊文在本案事故發生（ 97年9月10日
    ）前後確有身體狀況不佳之情形，是被告所辯：當天因伊父
    親身體不適，伊急於前往探視，才會留下行動電話號碼，先
    行離去等語，尚堪採信。
  3.依上所述，被告在主觀上並無肇事逃逸之意圖，且被告於肇
    事後，立即停車並下車查看被害人甲○○之傷勢，發現其左
    腳流血，即回車上取衛生紙供其止血，而著手採取救護措施
    ，並於確認被害人甲○○之傷勢無疑，並有友人協同，其因
    急事先行離去現場，亦不影響即時送醫救護之期待，始留下
    事後可供聯絡之行動電話號碼而先行駛離現場，自與刑法第
    185條之4肇事逃逸罪之構成要件難謂相當。是以，依被告當
    時處理情狀，與上訴意旨所舉之最高法院93年度台上字第37
    25號判決意旨，於肇事後未對被害人救護及將被害人送醫，
    並在救護車到現場前照顧傷者，即逕行駛離逃逸之情形，尚
    屬有別，自不能援引適用，並進而遽斷被告有肇事逃逸之主
    觀意圖及客觀行為。
  (五)綜參上開各項事證之調查結果，被告在主觀上並無肇事逃逸
    之意圖，應堪認定。又被告於肇事後，立即停車並下車查看
    被害人甲○○之傷勢，而著手採取救護措施，並於確認被害
    人甲○○之傷勢無疑，並有友人協同，其因急事先行離去現
    場，亦不影響即時送醫救護之期待，始留下事後可供聯絡之
    行動電話號碼而先行駛離現場，亦核與刑法第185條之4肇事
    逃逸罪之構成要件不合，自難以該罪相繩。
六、綜上所述，檢察官所提出之上開證據，不足為被告有罪之積
    極證明。此外，復查無其他積極證據足資證明被告有上開肇
    事逃逸罪之犯行，原審認為不能證明被告犯罪，判決諭知被
    告無罪。本院核其認事用法均無不當。檢察官上訴意旨所指
    摘各節，經查亦非有據，已如前述，是檢察官上訴，為無理
    由，應予駁回。
七、據上論結，應依刑事訴訟法第368條，判決如主文。
本案經檢察官趙中岳到庭執行職務。
中    華    民    國    98    年    12    月    29    日
                  刑事第五庭    審判長法  官  楊明章
                                      法  官  顏基典
                                      法  官  蔡美美
以上正本證明與原本無異。
檢察官如不服本判決應於收受本判決後十日內向本院提出上訴書
，其未敘述上訴理由者，並得於提起上訴後十日內向本院補提理
由書。
                                      書記官  歐貞妙
中    華    民    國    98    年    12    月    29    日

司法院資訊處製作；財團法人民間司法改革基金會備份。
